【裁判字號】    95,訴,834
【裁判日期】    950822
【裁判案由】    毒品危害防制條例
【裁判全文】
臺灣彰化地方法院刑事判決              95年度訴字第834號
公  訴  人  臺灣彰化地方法院檢察署檢察官
被      告  甲○○
上列被告因違反毒品危害防制條例案件，經檢察官提起公訴（95
年度毒偵字第1444號），本院依簡式審判程序判決如下：
    主    文
甲○○施用第一級毒品，累犯，處有期徒刑拾月。
  犯罪事實及理由
一、本件犯罪事實除補充及更正如下外，其餘均與檢察官起訴書
    之記載相同，茲引用之（如附件）：
（一）被告前因施用毒品案件，經法院裁定送觀察、勒戒後，認
      有繼續施用毒品之傾向，乃由法院裁定送強制戒治，於民
      國89年5月12日執行完畢釋放，並由臺灣彰化地方法院檢
      察署檢察官以89年度戒毒偵字第588、589號為不起訴處分
      確定。詎被告於前揭強制戒治執行完畢釋放後5年內，於
      93年5月29日再施用第一級毒品，因而由臺灣彰化地方法
      院檢察署檢察官提起公訴，經本院以93年度訴字第862號
      判決判處有期徒刑1年確定，入監執行後，已於94年8月25
      日（起訴書誤植為94年8月26日）縮刑期滿執行完畢。
（二）被告於95年2月24日下午4時10分許，因涉嫌竊盜案件經警
      通知前往警局說明時，向警自首有施用第一級毒品海洛因
      之事實而受裁判。
二、本件證據除補充被告於本院審理時之自白外，其餘亦均與檢
    察官起訴書之記載相同，茲引用之（如上附件）。
三、按依毒品危害防制條例第20條第2項規定觀察、勒戒或強制
    戒治執行完畢釋放後，5年後再犯第10條之罪者，適用本條
    前二項之規定；又經觀察、勒戒或強制戒治執行完畢釋放後
    ，5年內再犯第10條之罪者，應由檢察官偵查起訴，毒品危
    害防制條例第20條第3項、第23條第2項分別定有明文。而參
    酌該條例第20條第3項立法理由：「觀察、勒戒或強制戒治
    後5年後再犯者，顯見前所實施之觀察、勒戒或強制戒治已
    足以遮斷其施用毒品之癮，為期自新及協助其斷除毒癮，對
    此5年後再犯者爰明定仍適用初犯之規定，先經觀察勒戒、
    強制戒治之程序」及第23條第2項之立法理由：「經觀察、
    勒戒或強制戒治後5年內再犯者，其再犯率甚高，原據以實
    施之觀察勒戒及強制戒治既已無法收其實效，爰施以刑事處
    遇」，足見5年後再犯者，應再適用觀察、勒戒程序，係因
    前所實施之觀察、勒戒或強制戒治已足以遮斷其施用毒品之
    癮，致5年內未再犯，故再予其自新機會，重啟觀察、勒戒
    程序；如觀察、勒戒或強制戒治執行完畢釋放後5年內曾再
    犯施用毒品案件，且於再犯後5年內復有施用毒品犯行，則
    之前戒毒程序顯未能有效遮斷其施用毒品之癮，依前開立法
    意旨，自無再施以觀察、勒戒之必要，應由檢察官偵查起訴
    （最高法院95年第7次刑事庭會議決議參照）。查被告前因
    施用毒品案件，經強制戒治執行完畢釋放日係89年5月12日
    已如前述，而本次公訴人起訴被告施用毒品之犯行係於95年
    2月21日所犯，雖距離前述強制戒治執行完畢釋放日已逾5年
    ，然被告於前述強制戒治執行完畢釋放日後5年內即曾因再
    犯施用毒品案件，經本院以93年度訴字第862號判決判處有
    期徒刑1年確定，則揆諸前開說明，公訴人就被告本案施用
    毒品之犯行提起公訴，核無違誤，自應由本院依法判決。
四、被告行為後，刑法於94年2 月2 日修正公布，並於95年7 月
    1 日施行，關於本案應適用之新、舊法，茲比較如下：
（一）刑法第2條第1項規定，係規範行為後法律變更所生新舊法
      律比較適用之準據法，於95年7月1日刑法施行後，應適用
      刑法第2條第1項之規定，為「從舊從輕」之比較（最高法
      院95年5 月23日第8次刑事庭會議決議第1點第1項參照）
      。
（二）修正前刑法第62條關於自首「必減輕其刑」之規定，業已
      修正為「得減輕其刑」，此修正雖非犯罪構成要件之變更
      ，但顯已影響行為人刑罰之法律效果，為科刑規範事項之
      變更，自屬法律有變更，應依刑法第2條第1項規定，比較
      新、舊法結果，適用最有利於行為人之法律（最高法院95
      年第8次刑事庭會議決議第6點第3項第1款參照）。則經比
      較新、舊法結果，應以被告行為時之法律即修正前第62條
      規定「必減輕其刑」，最有利於被告（臺灣高等法院95
      年5月4、5日座談會第2號問題十之結論參照）。
（三）被告不論依修正前之刑法第47條，或修正後之刑法第47條
      第1項之規定，均構成累犯，比較新、舊法結果，對被告
      並無有利或不利之情形。
（四）依刑法第2條第1項規定為新舊刑法比較時，應就罪刑有關
      之共犯、未遂犯、連續犯、想像競合犯、牽連犯以及累犯
      加重、自首減輕、暨其他法定加減原因、與加減例等一切
      情形，綜其全部之結果，而為比較，再適用有利於行為人
      之法律處斷，而不得一部割裂分別適用不同之新舊法（最
      高法院24年上字第4634號判例意旨、95年第8次刑事庭會
      議決議參照）。則經綜合比較新、舊法之結果，以被告行
      為時之舊法較有利於被告，依刑法第2條第1項前段規定，
      本案自應一體適用被告行為時之法律即修正前刑法第62條
      、第47條之規定。
五、量刑理由
    爰審酌被告前已有違反肅清煙毒條例之前科，又因施用毒品
    案件，經法院判處有期徒刑1年確定，甫於94年8月25日執行
    完畢（構成本案之累犯）等情，有臺灣高等法院被告前案紀
    錄表可證。詎前案執行完畢後未久，被告即於95年2月間，
    再為本案同樣犯行，足見其自制能力尚有未足，是應給予被
    告較長之刑期以資矯治其惡行；惟念及被告犯罪之動機、目
    的係因施用毒品之習性難以戒除，其犯罪手段僅係戕害自己
    之身心、施用毒品次數僅1次、犯罪後坦承犯行之態度等一
    切情狀，量處如主文所示之刑。
六、應適用之法條：
（一）刑事訴訟法第273條之1第1項，第299條第1項前段、第310
      條之2、第454條第2項。
（二）毒品危害防制條例第10條第1項。
（三）刑法第2條第1項前段、第11條前段、（修正前）第47條、
      （修正前）第62條前段。
七、
（一）按本判決係依刑事訴訟法第310條之2、第454條第2項
      製作，依法僅需記載當事人欄、主文、犯罪事實、證據名
      稱、應適用之法條及得於10日內上訴之旨，並得以簡略方
      式為之；如認定之犯罪事實、證據及應適用之法條，與檢
      察官聲請簡易判決處刑書或起訴書之記載相同者，得引用
      之。
（二）又上揭所指應記載之「犯罪事實」，揆諸同法第308條後
      段原關於有罪之判決書應記載「事實」之規定，已修正為
      應記載「犯罪事實」，核其修正之立法理由，即指明「犯
      罪事實」，係指符合犯罪構成要件之具體社會事實。是以
      構成犯罪事實以外之其他適用法律事實，例如刑罰加重（
      含累犯在內)或減輕事由等，自可無須在「犯罪事實」欄
      中記載（法院辦理刑事訴訟案件應行注意事項第14 4點參
      照），惟仍應於主文中予以表明，並於應適用之法條欄予
      以引用。
八、如不服本件判決，得自收受送達之日起10日內，向本院提起
    上訴。
本案經檢察官姚玎霖到庭執行職務。
中    華    民    國    95    年    8     月    22    日
                  刑事第二庭  法  官  周淡怡
以上正本證明與原本無異。
如不服本判決，應於判決送達後10日內向本院提出上訴狀 (須附
繕本)。
中    華    民    國    95    年    8     月    22    日
                              書記官  劉玫金
附錄論罪科刑法條全文：
毒品危害防制條例第10條
施用第一級毒品者，處6 月以上5 年以下有期徒刑。
施用第二級毒品者，處3 年以下有期徒刑。


司法院資訊處製作；財團法人民間司法改革基金會備份。
